【裁判字號】    95,交易,350
【裁判日期】    950929
【裁判案由】    業務過失重傷害
【裁判全文】
臺灣臺北地方法院刑事判決             95年度交易字第350號
公  訴  人  臺灣臺北地方法院檢察署檢察官
被      告  甲○○
上列被告因業務過失重傷害案件，經檢察官提起公訴（九十五年
度偵字第四二二五號），被告於準備程序中先就被訴事實為有罪
之陳述，經本院告以簡式審判之旨，並聽取當事人之意見後，本
院合議庭裁定行簡式審判程序後，本院判決如下：
    主  文
甲○○從事業務之人，因業務上之過失傷害人致重傷，處有期徒
刑陸月，如易科罰金，以銀元佰元即新臺幣玖佰元折算壹日。
    事  實
一、甲○○於民國九十五年一月十六日至同年月二十八日擔任睦
    橋實業有限公司（下稱睦橋公司）之送貨司機，係從事駕駛
    業務之人。於九十五年一月二十七日下午一時五十分許，駕
    駛車牌號碼Ｋ九－四七二０號自用小貨車，沿臺北市○○區
    ○○街南向北右側車道行駛至同路一一一號前，明知汽車行
    駛時，應注意車前狀況及兩車併行之間隔，並隨時採取必要
    安全措施，而當時天候晴、日間自然光線、視距良好、且路
    面乾燥並無障礙物，依當時天候及道路狀況，又無不能注意
    之情形，適行駛於甲○○前方之營業小客車煞停，甲○○見
    狀，竟疏未注意，乃駕駛上開車輛貿然向右閃避，其右前車
    門即擦撞延同向車道由鄧明福所騎乘車牌號碼ＣＮＴ－九０
    二號之普通重機車左側手把，使鄧明福人車向右側倒地，致
    鄧明福因此受有頭部外傷、兩側額骨顱底骨折、蜘蛛網膜下
    腔出血、腦幹出血、右側上顎骨、髖骨骨折、右側肩關節肱
    骨頸骨折之傷害，並受有右側肢體喪失功能、意識不清及無
    法言語溝通之重傷害。甲○○於肇事後，旋即撥打一一九報
    案，於現場等待員警前往現場處理，並向處理之員警承認肇
    事自首而接受裁判。
二、案經臺灣臺北地方法院檢察署（下稱臺北地檢署）檢察官指
    定鄧明福之女乙○○為代行告訴人訴由臺北市政府警察局萬
    華分局移送臺北地檢署檢察官偵查起訴。
    理  由
一、證據之認定：
    上開事實一之部分，業據代行告訴人乙○○於警詢及檢察官
    偵訊時指訴綦詳（臺北地檢署九十五年度偵字第四二二五號
    卷第九、十頁、第五一、五二頁及第六二頁參照），並有道
    路交通事故現場圖、交通事故談話紀錄表、補充資料表、調
    查報告表(一)、(二)及現場照片等件在卷可稽（同上偵查卷第十
    八頁至第二四頁及第三十頁至第三六頁參照），而被害人鄧
    明福確係因本件事故受有頭部外傷、兩側額骨顱底骨折、蜘
    蛛網膜下腔出血、腦幹出血、右側上顎骨、髖骨骨折、右側
    肩關節肱骨頸骨折之傷害，並受有右側肢體喪失功能、意識
    不清及無法言語溝通之重傷害，有臺北市立聯合醫院和平院
    區診斷證明書（同上偵查卷第五四頁參照）及九十五年七月
    十四日北市醫和字第０九五三一九五三八００號函檢送鄧明
    福之病歷資料（本院卷參照）各一份在卷足憑，是被告之行
    為與被害人重傷害間，自有相當因果關係，此情已足認定。
    且按汽車行駛時，應注意車前狀況及兩車併行之間隔，並隨
    時採取必要安全措施，道路交通安全規則第九十四條第三項
    定有明文。被告為考領駕照之駕駛人，對此自應知悉，而本
    件復無其於肇事時有不能注意之證據，參以臺北市車輛行車
    事故鑑定委員會鑑定意見書亦同此意見，有該鑑定意見書一
    份在卷可參（同上偵查卷第五七頁至第五九頁參照），足證
    被告疏未注意及此，確有過失行為，此情復堪認定。又被告
    於
    本件事故發生當時，確係擔任睦橋公司送貨司機一職，係從
    事駕駛業務之人乙節，有睦橋公司九十五年八月一日刑事陳
    報狀一份附於本院卷足憑。且被告亦對上開事實於本院九十
    五年九月二十二日審理時供承不諱（本院當日審判筆錄參照
    ），是依(一)道路交通事故現場圖、交通事故談話紀錄表、補
    充資料表、現場照片、(二)臺北市立聯合醫院和平院區診斷證
    明書、九十五年七月十四日北市醫和字第０九五三一九五三
    八００號函檢送鄧明福之病歷資料、(三)臺北市車輛行車事故
    鑑定委員會鑑定意見書及(四)睦橋公司九十五年八月一日刑事
    陳報狀等補強證據已足資擔保被告於本院審理中所為之上開
    任意性自白具有相當程度之真實性，而得確信被告前述自白
    之犯罪事實確屬真實，從而依刑事訴訟法第一百五十六條第
    一項及同條第二項規定，自得依被告前述自白及該補強證據
    認定被告確有為前述業務過失致重傷害之犯行，本件事證明
    確，被告之犯行堪以認定。
二、論罪科刑之法律適用：
  (一)按行為後法律有變更者，適用行為時之法律，但行為後之法
    律有利於行為人者，適用最有利於行為人之法律，刑法第二
    條第一項定有明文，被告行為後，如附表所示關於本件被告
    論罪科刑所應適用之刑法條文，業於九十四年二月二日修正
    公布，且依刑法施行法第十條之一規定，於九十五年七月一
    日生效施行，經如附表所示個別比較新舊法及依最高法院二
    十四年上字第四六三四號判例就罪刑有關之一切情形綜其全
    部之結果而為比較後，仍以適用九十五年七月一日修正施行
    前如附表所示關於被告論罪科刑所應適用之刑法條文規定較
    有利於行為人，是依前開說明，自應適用九十五年七月一日
    修正施行前如附表所示關於被告論罪科刑所應適用之刑法條
    文規定處斷。
  (二)查被告甲○○為從事駕駛業務之人，因過失致被害人重傷害
    之行為，核其所為，係犯同法第二百八十四條第二項後段之
    業務過失致重傷害罪。
  (三)被告於肇事後，俟員警前往現場處理時，被告在場並承認為
    肇事者，有臺北市○○○○○道路交通事故肇事人自首情形
    紀錄表一紙在卷足憑，係對於未發覺之犯罪，表示願接受裁
    判之意，依修正前刑法第六十二條前段自首之規定，減輕其
    刑。
  (四)爰審酌被告因一時失慮，方為本件犯行，又其駕車肇事之過
    失程度重大，對被害人家屬造成之危害非輕，惟被告犯後坦
    承犯行，態度良好，然仍未能與被害人家屬達成民事上和解
    等一切情狀，量處如主文所示之刑，並諭知易科罰金之折算
    標準。
據上論斷，應依刑事訴訟法第二百七十三條之一、第二百九十九
條第一項前段，現行刑法第二條第一項，修正前刑法第二百八十
四條第二項、第六十二條前段、第四十一條第一項前段，罰金罰
鍰提高標準條例第一條前段，修正前罰金罰鍰提高標準條例第二
條，現行法規所定貨幣單位折算新臺幣條例第二條，判決如主文
。
本案經檢察官郭瑜芳到庭執行職務。
中    華    民    國    95    年    9     月    29    日
                  刑事第九庭法  官  林怡秀
本件正本證明與原本無異。
如不服本判決，應於判決送達後十日內，向本院提出上訴狀。
                            書記官  林義盛
中    華    民    國    95    年    9     月    29    日
附表
┌────────┬────────┬────────┬────────┐
│規定名稱        │修正前規定      │修正後規定      │新舊法個別比較結│
│                │                │                │論與理由        │
├────────┼────────┼────────┼────────┤
│刑法第二百八十四│法定刑中罰金數額│依刑法施行法第一│適用舊法（仍依罰│
│條（論罪科刑法條│以銀元計算。    │之一條規定，法定│金罰鍰提高標準條│
│）              │提高法定刑中罰金│刑中罰金數額改以│例第一條規定提高│
│                │數額二倍至十倍。│新臺幣計算。    │法定刑中罰金數額│
│                │                │提高法定刑中罰金│十倍）          │
│                │                │數額至三十倍。  │新法並無較有利於│
│                │                │                │被告（況倘於個案│
│                │                │                │中宣告罰金刑時，│
│                │                │                │依修正前刑法第三│
│                │                │                │十三條第五款規定│
│                │                │                │，罰金最低額可為│
│                │                │                │銀元一元（即新臺│
│                │                │                │幣三元），然依修│
│                │                │                │正後刑法第三十三│
│                │                │                │條第五款規定，罰│
│                │                │                │金最低額則為新臺│
│                │                │                │幣一千元，此時修│
│                │                │                │正後之規定顯較不│
│                │                │                │利於被告）。    │
├────────┼────────┼────────┼────────┤
│刑法第六十二條  │對於未發覺之罪自│對於未發覺之罪自│適用舊法        │
│自首            │首而受裁判者，減│首而受裁判者，得│舊法時自首為必減│
│                │輕其刑。但有特別│減輕其刑。但有特│輕其刑，新法則改│
│                │規定者，依其規定│別規定者，依其規│為得減輕其刑，新│
│                │                │定              │法較不利於被告。│
├────────┼────────┼────────┼────────┤
│刑法第四十一條第│犯最重本刑為五年│犯最重本刑為五年│適用舊法（並適用│
│一項            │以下有期徒刑以下│以下有期徒刑以下│罰金罰鍰提高標準│
│易科罰金折算標準│之罪，而受六個月│之罪，而受六個月│條例第二條之規定│
│                │以下有期徒刑或拘│以下有期徒刑或拘│提高折算之罰金數│
│                │役之宣告，因身體│役之宣告者，得以│額，且為免與修正│
│                │、教育、職業、家│新臺幣一千元、二│後刑法第四十一條│
│                │庭之關係或其他正│千元、三千元折算│第一項所定易科罰│
│                │當事由，執行顯有│一日，易科罰金。│金折算標準改採新│
│                │困難者，得以一元│但確因不執行所宣│臺幣計算產生混淆│
│                │以上三元以下折算│告之刑，難收矯正│誤解起見，另引用│
│                │一日，易科罰金。│之效，或難以維持│現行法規所定貨幣│
│                │但確因不執行所宣│法秩序者，不在此│單位折算新臺幣條│
│                │告之刑，難收矯正│限。            │例第二條明定易科│
│                │之效，或難以維持│                │罰金折算標準及折│
│                │法秩序者，不在此│                │算新臺幣之數額，│
│                │限。            │                │以資明確）      │
│                │                │                │新法之易科罰金折│
│                │                │                │算標準較高，需較│
│                │                │                │多之罰金始能換刑│
│                │                │                │，較不利於被告。│
│                │                │                │（至於原規定「因│
│                │                │                │身體、教育、職業│
│                │                │                │、家庭之關係或其│
│                │                │                │他）正當事由，執│
│                │                │                │行顯有困難者」之│
│                │                │                │條件乃檢察官指揮│
│                │                │                │執行時應審酌，非│
│                │                │                │法院決定易科罰金│
│                │                │                │折算標準時應斟酌│
│                │                │                │事項，不生利與不│
│                │                │                │修正前利之比較）│
├────────┴────────┴────────┴────────┤
│結論：就罪刑有關之一切情形，綜其全部之結果而為比較後，應一律適用舊法。│
└───────────────────────────────────┘
附錄本案論罪科刑法條全文：
中華民國刑法第二百八十四條
因過失傷害人者，處六月以下有期徒刑、拘役或五百元以下罰金
，致重傷者，處一年以下有期徒刑、拘役或五百元以下罰金。
從事業務之人，因業務上之過失傷害人者，處一年以下有期徒刑
、拘役或一千元以下罰金，致重傷者，處三年以下有期徒刑、拘
役或二千元以下罰金。


司法院資訊處製作；財團法人民間司法改革基金會備份。
